臺灣高等法院民事判決
                                  108年度上更一字第103號
上  訴  人  瑞慶實業有限公司（原名瑞慶不動產仲介經紀有限
            公司）    
法定代理人  
兼備位被告  董再炎    
上  訴  人  劉凱平    


共      同
訴訟代理人  廖晏崧律師 
被 上訴 人  黃麗安  

訴訟代理人  周政律師
上列當事人間請求損害賠償事件，上訴人對於中華民國105年9月
13日臺灣新北地方法院104年度訴字第2495號第一審判決提起上
訴，經最高法院第一次發回更審，本院於109年5月6日言詞辯論
終結，判決如下：
    主  文
原判決關於命上訴人連帶給付部分，及該部分假執行之宣告，暨
該部分訴訟費用之裁判均廢棄。
上開廢棄部分，被上訴人在第一審之先位之訴及假執行之聲請均
駁回。
被上訴人備位之訴及假執行之聲請均駁回。
廢棄改判部分之第一、二審及發回前第三審訴訟費用，均由被上
訴人負擔。
    事實及理由
壹、程序方面：
    按訴之預備合併，有客觀預備合併與主觀預備合併之分；主
    觀的預備訴之合併，倘二者在訴訟上所據之基礎事實如屬同
    一，攻擊防禦方法可相互為用，而不致遲滯訴訟程序之進行
    ，且在備位訴訟之當事人亦已應訴之情形下，既符民事訴訟
    法所採辯論主義之立法精神，並可避免裁判兩歧，兼收訴訟
    經濟之效，當非法所禁止（最高法院98年度台上字第1486號
    判決意旨參照）。於此情形，因先位之訴有理由，為備位之
    訴之解除條件，其解除條件應以先位之訴判決確定時，始為
    其解除條件成就之時。第一審如就先位之訴為原告勝訴判決
    ，在尚未確定前，備位之訴其訴訟繫屬並未消滅，且在第一
    審所為之訴訟行為，於第二審亦有效力，是該備位被告之訴
    ，縱未經第一審裁判，亦應解為隨同先位之訴繫屬於第二審
    而生移審之效力，上訴審若認先位之訴無理由時，即應就備
    位之訴加以裁判。次按訴之客觀預備合併，原告先位之訴勝
    訴，後位之訴未受裁判，經被告合法上訴時，後位之訴即生
    移審之效力，上訴審認先位之訴無理由時，應就後位之訴加
    以裁判（最高法院95年度台上字第1145號民事裁判要旨）。
    查被上訴人於原審起訴先位請求上訴人瑞慶實業有限公司（
    下稱瑞慶公司）及庚○○連帶給付被上訴人新臺幣（下同）18
    7萬5,000元本息。第一備位請求瑞慶公司及備位被告己○○連
    帶給付被上訴人187萬5,000元本息；庚○○給付被上訴人187
    萬5,000元本息。第二備位請求庚○○給付被上訴人187萬5,00
    0元本息。被上訴人所提先位、備位之訴係屬主觀預備合併
    與客觀預備合併之訴，原審依其先位聲明為被上訴人勝訴之
    判決，就上開備位之訴未論斷，上訴人庚○○及瑞慶公司就其
    敗訴部分提起上訴，前經本院105年度上字第1558號判決（
    下稱本院前審）駁回上訴，其等不服提起上訴，經最高法院
    就其等上訴部分廢棄發回，最高法院既已就先位之訴部分逕
    予廢棄發回，即先位之訴回復至第一審為被上訴人勝訴判決
    ，而上訴人庚○○、瑞慶公司提起第二審上訴之狀態，即應由
    發回後本院，於就先位之訴認無理由時，再就備位之訴方式
    為審理、判決。依上開說明，被上訴人上開備位之訴即生移
    審之效力，爰將己○○列為備位被告，合先敘明。
貳、實體方面： 　　 
一、被上訴人主張：
　㈠先位之訴部分：
　　伊於民國100年3月間購入門牌號碼為新北市○○區○○路000號0
    樓房屋（下稱系爭房屋）及基地（合稱系爭房地），與配偶
    即訴外人林義山共同居住，並設址經營采沐室內設計有限公
    司（下稱采沐公司）。嗣因離婚，擬出售該房地，於100年1
    2月中旬偕同受僱於上訴人瑞慶公司（為住商不動產永和福
    和加盟店）擔任經紀營業員之上訴人庚○○，查看系爭房屋。
    庚○○聽取伊說明伊夫妻名下僅系爭房地，伊戶籍及采沐公司
    營業所均設於該屋等相關資訊後，告以伊符合「自住」條件
    ，不會被課徵特種貨物及勞務稅（下稱奢侈稅），伊遂於10
    0年12月21日與瑞慶公司簽立一般委託銷售契約書（下稱系
    爭委託銷售契約），委託該公司銷售系爭房地。同年12月31
    日在瑞慶公司營業所，伊再次向庚○○確認不會被課徵奢侈稅
    後，與訴外人丙○○、林台梅（下稱丙○○等2人）簽訂不動產
    買賣契約書（下稱系爭買賣契約），以價金1,000萬元出賣
    系爭房地。嗣財政部北區國稅局（下稱北區國稅局）於104
    年2月底，以伊持有系爭房地不符特種貨物及勞務稅條例（
    下稱奢侈稅條例）第5條免徵奢侈稅之規定，對伊課徵奢侈
    稅150萬元，及裁處罰鍰37萬5,000元。系爭委託銷售契約第
    7條第3款約定，受託人之義務包括諮詢服務，瑞慶公司加盟
    之住商不動產房仲網「賣屋指南」，表明旗下各加盟店及經
    紀人員於接受賣方委託銷售不動產時，均能提供不動產相關
    稅費，包括「奢侈稅」之諮詢服務，系爭委託銷售契約之委
    託事務，自包含接受賣方諮詢奢侈稅。采沐公司營業所設於
    系爭房屋址，自無可能符合奢侈稅條例規定之免徵事由，詎
    瑞慶公司之履行輔助人庚○○於執行仲介業務時，未善盡預見
    危險及充分瞭解系爭房屋奢侈稅課徵之相關事項，提供錯誤
    訊息，顯然違背善良管理人之注意義務而有過失，依民法第
    224條前段及第535條規定，視為瑞慶公司有過失，且屬可歸
    責之不完全給付。又瑞慶公司暨係以提供不動產仲介服務為
    業務之企業經營者，其所提供之上開服務亦欠缺可合理期待
    之安全性，致伊財產減損187萬5,000元。瑞慶公司應依民法
    第544條、第227條第2項及消費者保護法（下稱消保法）第7
    條第3項、不動產經紀業管理條例（下稱經紀業管理條例）
    第26條第2項規定對伊負賠償責任。庚○○未盡善良理人注意
    義務，應依經紀業管理條例第26條第2項規定，與瑞慶公司
    對伊連帶負賠償責任等情，爰先位求為命上訴人連帶給付18
    7萬5,000元，及自起訴狀繕本送達翌日即104年9月10日起加
    計法定遲延利息之判決。（原審為上訴人敗訴之判決，上訴
    人聲明不服，提起上訴。被上訴人請求超逾上開部分即就請
    求第一審共同被告陳忠恕即永立地政士事務所、陳妙箏給付
    187萬5,000元部分，業經原審、發回前本院判決駁回確定，
    非本院審理範圍）。並答辯聲明：上訴駁回。
　㈡第一備位之訴部分：
　　備位被告己○○為瑞慶公司之法定代理人，其於執行瑞慶公司
    之仲介營業業務時，未妥善監督經紀營業員庚○○，放任庚○○
    於伊諮詢奢侈稅問題時，提供錯誤資訊，己○○顯違反不動產
    仲介經紀業倫理規範（下稱不動產仲介倫理規範）第5條經
    紀業應秉持誠信精神並注重服務品質、第12條經紀業應負責
    督導經紀人員不得有違法或不當之行為、第14條經紀人員應
    謹言慎行，兼顧消費者合法權益及社會共同利益等規定，不
    動產仲介倫理規範係為保障消費者權益而設，自屬保護他人
    之法律，己○○依民法第184條第2項規定應賠償伊187萬5,000
    元。且己○○為瑞慶公司之法定代理人，其執行職務有上開過
    失，瑞慶公司依民法第28條、公司法第23條第2項規定，自
    應與己○○連帶負損害賠償責任。又庚○○於伊諮詢奢侈稅問題
    時，未善盡調查義務即回答，誤導伊錯認系爭房屋出售可免
    徵奢侈稅，其違反不動產仲介倫理規範第14條規定之義務，
    造成伊財產減損187萬5,000元，依民法第184條第2項規定，
    亦應負賠償之責。庚○○與瑞慶公司、己○○，各依不同之法律
    關係，分別對伊之同一損害負填補賠償責任，成立不真正連
    帶債務關係，於其中任一人履行賠償責任時，伊之債權即可
    獲得滿足等語，爰依民法第184條第2項、民法第28條、公司
    法第23條第2項規定，請求瑞慶公司及己○○連帶給付187萬5,
    000元，庚○○給付被上訴人187萬5,000元，及自起訴狀繕本
    送達翌日起加計法定遲延利息，其等並應負不真正連帶責任
    。並備位聲明：⒈瑞慶公司及己○○應連帶給付被上訴人187萬
    5,000元，及自起訴狀繕本送達翌日起至清償日止，按年息
    百分之5計算之利息。⒉庚○○應給付被上訴人187萬5,000元，
    及自起訴狀繕本送達翌日起至清償日止，按年息百分之5計
    算之利息。⒊第一、二項請求，如任一人已為給付，其他人
    於其給付範圍內免給付義務。⒋願供擔保，請准宣告假執行
    。
  ㈢第二備位之訴部分：
    庚○○自詡專業，有接受伊諮詢專業意見之意思，伊亦認庚○○
    乃專業人士，雙方意思合致，應成立委任關係，庚○○雖未受
    有報酬，仍欠缺與處理自己事務為同一注意之過失，造成伊
    財產減損187萬5,000元，爰依民法第544條規定，請求庚○○
    給付187萬5,000元，及自起訴狀繕本送達翌日起加計法定遲
    延利息。並備位聲明：⒈庚○○應給付被上訴人187萬5,000元
    ，及自起訴狀繕本送達翌日起至清償日止，按年息百分之5
    計算之利息。⒉願供擔保，請准宣告假執行。
二、上訴人及備位被告己○○則以：系爭委託銷售契約未載明瑞慶
    公司有調查計算或告知被上訴人就系爭房地是否應繳納奢侈
    稅或代為申報稅額之義務，第7條第3款亦無約定瑞慶公司負
    有奢侈稅之告知義務。兩造就系爭房地買賣可能產生之奢侈
    稅，未另成立委任契約，被上訴人不得依民法第535條、第5
    44條規定對伊等請求。且瑞慶公司就系爭委託銷售契約所提
    供之給付義務，並無安全或衛生上之危險，亦非消保法所規
    範之服務，無消保法之適用。庚○○在被上訴人詢問奢侈稅時
    ，僅告知相關法條規定，強調符合自用條件且將戶籍遷入，
    即不用課奢侈稅，至於自用條件則排除房屋有出租或供營業
    用之情形。被上訴人從未告知庚○○其在系爭房屋經營采沐公
    司，並以系爭房屋址作為采沐公司登記地址之事實，被上訴
    人被依法課徵奢侈稅，係因被上訴人提供系爭房屋係供自住
    ，非供營業使用之錯誤訊息所致，與庚○○無關。且庚○○就被
    上訴人被課徵奢侈稅，並無違反義務之債務不履行，尤無故
    意或過失可言。被上訴人係因法律規定被課徵奢侈稅，其依
    經紀業管理條例第26條第2項規定請求損害賠償，仍屬無據
    。又就第一備位之訴部分，不動產仲介倫理規範係由內政部
    所發布，並非法律，難認屬民法第184條第2項所規定保護他
    人之法律，且該倫理規範係為保護不動產交易市場、提醒不
    動產仲介經紀業者在道德上應有之表現，非為保護個人權益
    而設。被上訴人被課徵奢侈稅，乃因法律規定，縱其未委託
    瑞慶公司銷售而自行售出，課稅條件相同，其被課徵奢侈稅
    與己○○、庚○○無涉，己○○、庚○○自不成立民法第184條第2項
    之侵權行為責任。己○○對被上訴人既不負侵權行為責任，且
    己○○並未實際處理系爭委託銷售事宜，無執行職務之行為，
    瑞慶公司自無庸依民法第28條、公司法第23條第2項與己○○
    負連帶賠償責任。另就第二備位之訴部分，系爭委託銷售契
    約之簽約雙方為被上訴人與瑞慶公司，庚○○並非該契約之當
    事人，依債之相對性原則，庚○○與被上訴人間未存有委任關
    係，縱認存有委任關係，惟系爭房屋買賣是否符合奢侈稅免
    徵條件之諮詢服務，非屬系爭委託銷售契約範圍，被上訴人
    係因自身緣故而被課徵奢侈稅，庚○○亦無任何過失可言，被
    上訴人依民法第544條規定請求庚○○賠償，自無理由等語，
    資為抗辯。 並於本院㈠上訴聲明：⒈原判決不利於上訴人部
    分廢棄。⒉上開廢棄部分，被上訴人在第一審之訴及假執行
    之聲請均駁回。㈡就備位之訴答辯聲明：⒈備位之訴及假執行
    之聲請均駁回。⒉如受不利之判決，願供擔保，請准宣告免
    為假執行。
三、兩造不爭執事項（本院前審卷第97頁背面-98頁）：
　㈠庚○○係受僱於瑞慶公司之經紀營業員。
　㈡被上訴人於100年3月間購買系爭房屋，於100年7月5日將其個
    人戶籍遷入系爭房屋址，至101年6月1日遷出。被上訴人於1
    00年7月間成立采沐公司，將公司登記在系爭房屋址，迄系
    爭房屋100年12月31日出售後之101年2月間，將公司設址遷
    出等情，有建物所有權狀、采沐公司基本資料查詢、新北市
    政府101年2月20日北府經登字第1015009604號函等件附卷可
    憑（見原審卷第54頁、第290-293頁）。
　㈢被上訴人於100年12月中旬，帶庚○○至系爭房屋現場看屋。
　㈣被上訴人與瑞慶公司於100年12月21日就系爭房屋簽訂系爭委
    託銷售契約，約定委託銷售期間自100年12月21日起至101年
    3月21日止，有系爭委託銷售契約附卷可憑（見原審卷第40-
    42頁）。
  ㈤系爭房屋經瑞慶公司仲介成交，被上訴人與丙○○等2人於100
    年12月31日在瑞慶公司位於新北市○○區○○路000號0樓之營業
    所簽訂系爭買賣契約，有系爭買賣契約在卷可稽（見原審卷
    第45-59頁）。
  ㈥系爭買賣契約簽約當時，被上訴人、丙○○、庚○○、陳妙箏及
    黃馨儀均在場。
  ㈦北區國稅局於104年2月25日發函通知被上訴人應於同年3月16
    日到場說明系爭房屋之特種貨物及勞務稅（奢侈稅）事項，
    該局認定被上訴人應補繳奢侈稅150萬元，並應處罰鍰37萬5
    ,000元。被上訴人已繳納奢侈稅150萬元及罰款37萬5,000元
    ，有北區國稅局104年2月25日北區國稅中和銷稽字第104047
    1529號書函、奢侈稅核定稅額繳款書、裁處書等件附卷可憑
    （見原審卷第63-65頁、第154-155頁、第289頁）。
四、被上訴人主張其與瑞慶公司簽立系爭委託銷售契約，委託該
    公司銷售系爭房地，瑞慶公司之義務包括奢侈稅之諮詢服務
    ，然因受僱於瑞慶公司擔任經紀營業員之庚○○，於執行仲介
    業務時，就系爭房屋奢侈稅課徵之相關事項，提供錯誤訊息
    ，告以其符合奢侈稅條例規定之免徵事由，其遂與丙○○等2
    人簽訂系爭買賣契約，嗣於104年2月底其遭北區國稅局課徵
    奢侈稅150萬元，及裁處罰鍰37萬5,000元，造成其財產減損
    187萬5,000元等語，為上訴人及備位被告所否認，並執前詞
    置辯。經查：
　㈠系爭房屋買賣是否符合奢侈稅免徵條件之諮詢服務，是否在
    系爭委託銷售契約範圍？
　⒈被上訴人於100年12月中旬帶庚○○至系爭房屋現場看屋，於同
    年12月21日與瑞慶公司簽訂系爭委託銷售契約，約定由瑞慶
    公司接受委託人即被上訴人之委託仲介銷售系爭房屋，且由
    庚○○為系爭房屋買賣之經紀營業員，委託銷售期間自100年1
    2月21日起至101年3月21日止。嗣於100年12月31日被上訴人
    與丙○○等2人簽立系爭買賣契約等情，為兩造所不爭執，並
    有庚○○名片、系爭委託銷售契約及系爭買賣契約等件在卷可
    稽（見原審卷第39-59頁）。堪認被上訴人係委任上訴人瑞
    慶公司銷售系爭房屋，且上訴人庚○○係瑞慶公司僱用之經紀
    營業員，負責處理被上訴人委託銷售系爭房屋之事務，亦為
    瑞慶公司之履行輔助人。
  ⒉依系爭委託銷售契約第7條第1款、第3款約定之受託人之義務
    為：「一、受託人受託處理仲介事務應以善良管理人之注意
    為之。……三、受託人受託仲介銷售所做市場調查、廣告企劃
    、買賣交涉、諮詢服務、差旅出勤等活動與支出，除有委託
    人與受託人雙方同意終止及委託人終止契約外，均由受託人
    負責，受託人不得以任何理由請求委託人補貼」（見原審卷
    第41頁），可知瑞慶公司受託處理系爭房屋銷售事務，應以
    善良管理人之注意為之，其受託範圍包括諮詢服務。參以被
    上訴人提出瑞慶公司加盟之住商不動產房仲網「賣屋指南」
    ，表明旗下各加盟店及經紀人員於接受賣方委託銷售不動產
    時，均能提供不動產相關稅費，包括「奢侈稅」之諮詢服務
    乙節，有住商不動產之網站內容可稽（見原審卷第66-69頁
    ）。上訴人雖辯稱被上訴人無法證明上開住商不動產房仲網
    「賣屋指南」於100年12月21日系爭委託銷售契約簽訂時已
    存在，且系爭委託銷售契約第7條第3款約定係在說明受託人
    處理委託事務原則上不可向委託人請求補貼，此均非其有提
    供關於奢侈稅諮詢義務之依據云云。然依上開住商不動產房
    仲網「賣屋指南」左上角顯示之「2015/8/18」，可知該資
    料應係於104年8月18日該時存在之資料，被上訴人就該資料
    於100年12月21日系爭委託銷售契約簽訂時是否已存在，雖
    無法提出其他佐證證明，惟系爭委託銷售契約第7條第3款業
    已明確約定受託人受託仲介銷售所做之服務包含「諮詢服務
    」，且於提供此服務時不得以任何理由請求委託人補貼，而
    有關房地產相關之法令、貸款及稅費，包括奢侈稅等之房屋
    交易所生事項，本即屬不動產交易時當事人會探詢了解之事
    項，酌以不動產經紀業者及經紀人員相較於一般消費大眾，
    對此等事項，應更具專業知識及能力，瑞慶公司既接受被上
    訴人委託銷售系爭房屋，並收取服務報酬，本負有接受委託
    人諮詢交易事項之義務，堪認就奢侈稅課徵之條件接受諮詢
    ，為瑞慶公司之系爭委託銷售契約義務無疑，要不因上開住
    商不動產房仲網「賣屋指南」有無記載而受影響。
　㈡上訴人庚○○就奢侈稅之諮詢服務，是否提供被上訴人錯誤訊
    息？
　⒈按銷售持有期間在2年以內之房屋及其坐落基地，納稅義務人
    為原所有權人，於銷售時課徵奢侈稅；符合特種貨物及勞務
    稅條例第5條第1項各款情形之一者，非屬本條例規定之特種
    貨物；所有權人與其配偶及未成年直系親屬僅有一戶房屋及
    其坐落基地，辦竣戶籍登記，且持有期間無供營業使用或出
    租者，免徵奢侈稅，此觀修正前即系爭委託銷售契約簽立時
    之奢侈稅條例（下稱修正前奢侈稅條例）第4條第1項、第5
    條第1項第1款規定自明。可知出售持有期間在2年以內之房
    屋及其坐落基地，非必課徵奢侈稅，即仍有排除課徵之例外
    情形。且是否符合免徵奢侈稅之要件，須視銷售者之個別具
    體事實情形而定，應可確定。而瑞慶公司受託處理系爭房屋
    銷售事務，其受託範圍包括諮詢服務在內，已如前述，惟既
    係諮詢服務，如被上訴人未諮詢或未告知之事項，除法律另
    有規定或約定外，上訴人並無主動提醒之義務。被上訴人主
    張其於100年12月中旬偕同庚○○至系爭房屋現場看屋，且多
    次諮詢庚○○「系爭房屋買賣是否符合奢侈稅免徵條件之諮詢
    服務」乙情，為上訴人所不爭執（見原審卷第111頁），則
    被上訴人就系爭房屋是否免徵奢侈稅乙節向上訴人為諮詢時
    ，上訴人自應提供諮詢服務，惟究是否符合免徵之要件，仍
    須視系爭房屋之個別具體事實情形而定，依修正前之奢侈稅
    條例第5條第1項第1款規定，需符合①所有權人與其配偶及未
    成年直系親屬僅有一戶房屋及其坐落基地、②辦竣戶籍登記
    、③持有期間無供營業使用或出租，而此個別具體事實自須
    由被上訴人據實告知，否則上訴人當無從知悉，且上訴人既
    係提供諮詢服務，僅需就奢侈稅相關規定，及依被上訴人提
    供之系爭房屋個別具體事實而為是否免徵奢侈稅之判斷，就
    系爭房屋個別具體事實並不負何調查義務。
　⒉被上訴人主張於系爭房屋銷售過程，其確有告知庚○○系爭房
    屋有營業登記之情況，庚○○仍告以系爭房屋符合免徵奢侈稅
    之錯誤訊息云云，固據提出104年6月21日、104年6月28日其
    與庚○○、訴外人黃馨儀之對話錄音光碟及譯文（下稱系爭對
    話錄音）、信箱照片為證（見原審卷第142-144頁、第314頁
    ）。查：
　　⑴系爭對話錄音中之對話人係上訴人庚○○與被上訴人，且錄
      音譯文亦與光碟相符乙節，為上訴人所不爭執（見本院卷
      第48頁、本院前審卷第161-162頁），且證人黃馨儀於原
      審亦證述：原證11（即104年6月21日之對話錄音譯文）、
      原證12（即104年6月28日之對話錄音譯文）確實是我跟庚
      ○○、被上訴人間的對話，地點在我名下中和的房子，當時
      我要請庚○○銷售等語（見原審卷第201-202頁），被上訴
      人復於本院前審提出完整之錄音譯文（見本院前審卷第13
      6-137頁背面），堪認被上訴人所提其與庚○○、黃馨儀於1
      04年6月21日、104年6月28日之系爭對話錄音應係真正。
      上訴人辯稱系爭對話錄音内容經過選擇、編輯，為斷章取
      義之結果，否認該證據形式真正云云，固不足採。然細繹
      被上訴人與庚○○、證人黃馨儀於104年6月28日之錄音對話
      內容：「戊○○：我後來回去看，我是100年買的。」、「
      庚○○：100年買的，那妳幾年賣的？」、「庚○○：他那個
      狀況是怎麼樣呢，就是在當時，名下只有一間房子。」、
      「黃馨儀：妳說妳都有讓對方知道。」、「戊○○：當然啊
      ，我一開始就有讓他知道。」、「庚○○：對啊，我們都很
      清楚啊。」、「戊○○：，一定要讓他知道，我的狀況都讓
      他都很清楚，公司戶籍都在那裡。而且，那個時候我跟義
      山（即戊○○之前配偶）就一間房子而已。」、「黃馨儀：
      所以那時候我姐，你跟他說是不用課奢侈稅。」、「庚○○
      ：如果自用的話就不用課奢侈稅，就是戶籍遷進去，對，
      戶籍遷進去。」等語（見原審卷第143-144頁、第298頁、
      第320-321頁），依其等對話互動過程可知，上開對話僅
      係其等於100年12月21日系爭委託銷售契約簽立近4年後之
      閒聊內容，由對話過程中庚○○尚且需詢問被上訴人系爭房
      屋之買賣時點，足認庚○○於對話當時就系爭房屋於100年
      之買賣過程及狀況記憶已不清楚，且有關「庚○○清楚系爭
      房屋之狀況及采沐公司、戶籍均設於系爭房屋」等語，均
      係被上訴人自己之陳述，庚○○僅係附和回應，實難僅憑此
      多年後之聊天紀錄即遽認系爭房屋銷售過程，被上訴人確
      有告知庚○○系爭房屋有營業登記之情況。
　　⑵被上訴人雖主張庚○○於100年12月至系爭房屋查看時，系爭
      房屋之信箱上即貼有采沐公司字樣之標貼，庚○○應知悉采
      沐公司設址於系爭房屋云云，並提出信箱照片為證（見原
      審卷第314頁）。然依該信箱照片所示，至多僅能證明系
      爭房屋之信箱上曾貼有采沐公司字樣之標貼，且證人乙○○
      雖證述：約8、9年前去系爭房屋找被上訴人時，有看過系
      爭房屋之信箱貼有采沐公司標貼，然何時貼上不清楚等語
      （見本院卷第251頁），則系爭房屋之信箱上縱曾貼有采
      沐公司字樣之標貼，惟係何時所貼上及100年12月間是否
      仍貼於其上、該照片係於何時所拍攝等節，均無從憑以認
      定。參以證人甲○○即代辦采沐公司設立登記事務之記帳士
      證述：代辦戊○○的公司設立登記事務時，有提醒戊○○要在
      登記地址的適當處所設置招牌，不清楚戊○○有無在公司設
      立地址之信箱放置可以辨識之牌子等語（見本院卷第79頁
      ）。及證人丁○○證述：系爭房屋為居家式房屋，沒有印象
      信箱上有貼任何標示等語（見本院卷第75頁）。佐以依北
      區國稅局中和稽徵所於100年7月13日至采沐公司登記之營
      業址即系爭房屋處訪查所為之營業人查訪報告表，其上「
      營業處所」之「市招」欄位亦無任何關於采沐公司有無於
      系爭房屋信箱上貼公司名稱之註記（見本院卷第159頁）
      ，要難僅憑上開信箱照片即遽以推認庚○○與被上訴人於10
      0年12月查看系爭房屋時，該房屋之信箱上貼有采沐公司
      字樣之標貼。是被上訴人據此主張依系爭房屋之信箱上貼
      有采沐公司字樣之標貼，庚○○應知悉采沐公司設址於系爭
      房屋云云，委不足採。
　　⑶觀系爭房屋內部有臥室、衛浴、和室房間、客廳，實為一
      般住家之格局等情，業據證人丁○○證述：裡面裝潢很新，
      内有客廳、開放式和室房、沙發、床組、廚具等，總共有
      3個房間，像是居家式房屋等語明確（見本院卷第75頁）
      ，並有系爭房屋之照片在卷可稽（見原審卷第119頁），
      堪認從系爭房屋之內部陳設及外觀，顯然無從知悉存有出
      租或營業之事實。況采沐公司於辦理營業設立登記時，曾
      提出被上訴人出租系爭房屋予采沐公司之房屋租賃契約書
      ，有該契約書附卷可憑（見本院卷第171-173頁），可知
      系爭房屋有出租予采沐公司之事實。然被上訴人於系爭委
      託銷售契約、系爭買賣契約之房地產標的現況說明書項次
      19「是否有租賃情形」欄均係勾選「否」乙節，有系爭委
      託銷售契約、系爭買賣契約附卷可憑（見原審卷第42頁、
      第59頁），則自被上訴人之委託銷售資料顯無從得知系爭
      房屋有營業、出租之情，益徵被上訴人並未告知上訴人系
      爭房屋有出租予采沐公司或營業之事實。
　　⑷再參以證人黃馨儀於原審證述：被上訴人於簽立系爭買賣
      契約前，有詢問庚○○關於課徵奢侈稅之問題，印象中系爭
      房屋本來就自用，庚○○有簡單的說因為系爭房屋為自住，
      被上訴人只有一間房子，符合免課徵奢侈稅要件，沒有印
      象於簽約現場有無人提及系爭房屋上有公司設立登記等語
      （見原審卷第203-205頁），可見庚○○應有告以系爭房屋
      若為自用，符合免課徵奢侈稅要件，被上訴人則未提及系
      爭房屋上有采沐公司設立登記之事。再依證人丁○○證述：
      以前在瑞慶公司上班，已離職5、6年，我記得當時去看系
      爭房屋時信箱上沒有東西，買方丙○○是我朋友，我介紹他
      來買系爭房屋，所以我印象比較深刻。被上訴人簽約時有
      談及奢侈稅問題，庚○○有告知不動產所有權人、配偶或直
      系親屬名下只能有一間不動產，且該不動產不能為出租或
      營業使用，當時庚○○是店長，常教育業務有關奢侈稅就是
      這樣的内容，印象中戊○○沒有提及這間房屋有公司設立登
      記在其上等語（見本院卷第74-78頁），足證庚○○於被上
      訴人諮詢關於系爭房屋應否課徵奢侈稅時，應有告知被上
      訴人奢侈稅條例之相關規定，而被上訴人則未告知系爭房
      屋有營業或出租事實，亦未提出包括設有公司址等其他資
      訊以供評估。被上訴人雖主張證人丁○○於系爭委託銷售契
      約簽立時，並未任職於瑞慶公司，其所為證述不實云云，
      固提出證人丁○○於591房屋交易網之資料為證（見本院卷
      第91頁）。然查，上開591房屋交易網上雖記載證人丁○○
      之從業經歷為「2001.1-2019.11中信房屋-永安捷運加盟
      店任主任」，惟依上訴人提出之丁○○名片可知（見原審卷
      第175頁），證人丁○○確實曾任職於住商不動產永和福和
      加盟店即瑞慶公司，可見591房屋交易網所載之從業經歷
      ，應僅係丁○○經歷中之一部分，且證人丁○○業已自瑞慶公
      司離職數年，於本院僅係就其所見所聞而為證述，衡情應
      無可能甘冒偽證罪責而故為虛偽證述，更無謊稱曾於瑞慶
      公司任職之必要，其所為證述應堪採信。
　　⑸另被上訴人提出系爭房屋101年房屋稅繳款書雖記載系爭房
      屋使用情形為「營業」（見原審卷第70頁），然上訴人瑞
      慶公司受被上訴人委託銷售系爭房屋之受託義務，至100
      年12月31日簽訂系爭買賣契約時即已完成，上開房屋稅繳
      款書係於簽訂系爭買賣契約之後始核課，該房屋稅繳款書
      尚難佐證上訴人於受被上訴人委託銷售系爭房屋時，已知
      悉系爭房屋之使用情形。
  ⒊綜上所述，上訴人有提供奢侈稅諮詢服務之義務，惟如被上
    訴人未諮詢或未告知之事項，上訴人並無提醒及調查之義務
    ，上訴人於被上訴人就系爭房屋諮詢應否課徵奢侈稅時，即
    已告知奢侈稅相關規定，然被上訴人並未告知庚○○系爭房屋
    有采沐公司之營業登記及出租之事實等情，均如前述，則庚
    ○○依被上訴人所提供之系爭房屋個別具體事實而為是否免徵
    奢侈稅之判斷，認被上訴人及其配偶僅有一戶房屋及其坐落
    基地，且辦竣戶籍登記，系爭房屋為自用，而告以如符合自
    用，可免徵奢侈稅，即難謂上訴人有未盡提供諮詢服務之義
    務或因有可歸責之事由而提供錯誤訊息。據此，被上訴人主
    張庚○○就奢侈稅之諮詢服務，提供被上訴人錯誤訊息云云，
    自不足取。
　㈢按經紀業因經紀人員執行仲介業務或代銷業務之故意或過失
    致交易當事人受損害者，該經紀業應與經紀人員負連帶賠償
    責任，經紀業管理條例第26條第2項固有明定。庚○○就系爭
    房屋應否課徵奢侈稅一事，既無未盡提供諮詢服務之義務或
    提供錯誤訊息之情事，則被上訴人先位依經紀業管理條例第
    26條第2項請求庚○○與瑞慶公司連帶負損害賠償責任，自屬
    無據。又庚○○係受僱於瑞慶公司之經紀營業員，負責處理被
    上訴人委託銷售系爭房屋之事務，亦為瑞慶公司之履行輔助
    人，為兩造不爭之事實，庚○○既無被上訴人主張就奢侈稅之
    諮詢服務，提供錯誤訊息之情事，則瑞慶公司受被上訴人委
    託銷售系爭房地，已盡處理委任事務之注意義務，並無過失
    、或為不完全之給付，或不符合理之期待等情。職是，被上
    訴人先位依民法第544條、第227條第2項、消費者保護法第7
    條第3項、經紀業管理條例第26條第2項規定，請求瑞慶公司
    與庚○○連帶給付187萬5,000元，要屬無據。
　㈣就第一備位之訴部分：
　⒈按違反保護他人之法律，致生損害於他人者，負賠償責任，
    民法第184條第2項固定有明文。惟所謂違反保護他人之法律
    ，係指違反以保護他人為目的之法律，自以該法律具個別保
    護性質，被害人係該法律所欲保護之人，且所請求賠償之損
    害，其發生亦係該法律所欲防止者，始足當之（最高法院96
    年度台上字第296號判決參照）。次按，不動產仲介倫理規
    範，僅係中華民國不動產仲介經紀商業同業公會全國聯合會
    訂立之同業倫理規範，既非法律，亦非行政機關基於法律授
    權訂定之行政規則；且不動產仲介倫理規範第5條、第12條
    規定之目的，無非在確保消費者對於經紀業服務品質之信賴
    及經紀業應督導經紀人員之行為，第14條規定係為規範督促
    經紀人員應謹言慎行，而非以保護不動產仲介經紀業之委託
    人為其目的，不動產仲介經紀業之委託人並非該倫理規範所
    欲保護之人，不動產仲介經紀業之委託人因不動產仲介經紀
    業或經紀人員違反該倫理規範第5條、第12條、第14條規定
    之行為所生之損害，均非該倫理規範所欲防止者，揆諸前揭
    說明，不動產仲介倫理規範非民法第184條第2項所稱之保護
    他人之法律。
　⒉被上訴人主張庚○○就伊諮詢奢侈稅問題，未善盡調查義務即
    回答，誤導伊錯認系爭房屋出售可免徵奢侈稅，違反不動產
    仲介倫理規範第14條規定之義務，造成伊財產減損187萬5,0
    00元，依民法第184條第2項規定，應賠償伊187萬5,000元。
    己○○為瑞慶公司之法定代理人，己○○於執行瑞慶公司之仲介
    營業業務時，未妥善監督經紀營業員庚○○，放任庚○○於被上
    訴人諮詢奢侈稅問題時，提供錯誤資訊，己○○違反不動產仲
    介倫理規範第5條、第12條、第14條規定，己○○依民法第184
    條第2項規定應賠償伊187萬5,000元。又己○○既為瑞慶公司
    之法定代理人，其執行職務有上開過失，瑞慶公司依民法第
    28條、公司法第23條第2項規定，自應與己○○連帶負損害賠
    償責任云云。然查，不動產仲介倫理規範非民法第184條第2
    項所稱之保護他人之法律，且庚○○就系爭房屋應否課徵奢侈
    稅一事，並無未盡提供諮詢服務之義務或提供錯誤訊息之情
    事，已如前述，被上訴人依民法第184條第2項規定主張庚○○
    、己○○違反保護他人之法律，應負損害賠償責任，要屬無據
    。又己○○既無須依民法第184條第2項規定負損害賠償責任，
    則被上訴人依民法第28條、公司法第23條第2項規定，主張
    瑞慶公司應與己○○連帶負損害賠償責任，亦不足取。
　㈤就第二備位之訴部分：　
　⒈按「稱委任者，謂當事人約定，一方委託他方處理事務，他
    方允為處理之契約」、「有承受委託處理一定事務之公然表
    示者，如對於該事務之委託，不即為拒絕之通知時，視為允
    受委託」，民法第528條、第530條分別定有明文。而民法第
    530條所謂「公然表示」，係指受任人有承受委任人委託處
    理系爭事務之公然表示，始足當之。又契約之成立，須有要
    約與承諾二者意思表示一致之事實始足當之，若無此事實，
    即契約尚未合法成立，自不發生契約之效力。再按民事訴訟
    如係由原告主張權利者，應先由原告負舉證之責，若原告先
    不能舉證，以證實自己主張之事實為真實，則被告就其抗辯
    事實即令不能舉證，或其所舉證據尚有疵累，亦應駁回原告
    之請求（最高法院17年上字第917號判例要旨參照）。
　⒉被上訴人雖主張庚○○自詡專業，有接受伊諮詢專業意見之意
    思，伊亦認庚○○乃專業人士，雙方意思合致，應成立委任關
    係，庚○○雖未受有報酬，仍欠缺與處理自己事務為同一注意
    之過失，造成伊財產減損187萬5,000元，伊自得依民法第54
    4條規定，請求庚○○給付187萬5,000元云云。然查，被上訴
    人係與瑞慶公司簽立系爭委託銷售契約，庚○○則係受僱於瑞
    慶公司之經紀營業員，負責處理被上訴人委託銷售系爭房屋
    之事務，亦為瑞慶公司之履行輔助人，為兩造不爭之事實，
    而被上訴人固於委託銷售系爭房屋期間，有諮詢庚○○有關奢
    侈稅問題，並經庚○○答覆，然庚○○既受僱於瑞慶公司，且為
    瑞慶公司之履行輔助人，其顯係本於履行系爭委託銷售契約
    之諮詢服務而為，難認庚○○有承受被上訴人委託處理該奢侈
    稅諮詢之公然表示，被上訴人與庚○○間難認有委任關係存在
    。況庚○○就系爭房屋應否課徵奢侈稅一事，並無未盡提供諮
    詢服務之義務或提供錯誤訊息之情事，已如前述，被上訴人
    依民法第544條規定，請求庚○○給付187萬5,000元，自屬無
    據。
五、從而，被上訴人依民法第544條、第227條第2項、消費者保
    護法第7條第3項、經紀業管理條例第26條第2項規定，先位
    請求上訴人連帶給付187萬5,000元，及自起訴狀繕本送達翌
    日起至清償日止，按年息百分之5計算之利息，為無理由，
    不應准許。原審就此為上訴人敗訴之判決，自有未合。上訴
    意旨指摘原判決此部分不當，求予廢棄改判，為有理由，爰
    由本院將原判決此部分廢棄，改判如主文第2項所示。又被
    上訴人依民法第184條第2項、民法第28條、公司法第23條第
    2項規定，第一備位請求瑞慶公司及備位被告己○○應連帶給
    付187萬5,000元，及自起訴狀繕本送達翌日起至清償日止，
    按年息百分之5計算之利息。庚○○應給付被上訴人187萬5,00
    0元，及自起訴狀繕本送達翌日起至清償日止，按年息百分
    之5計算之利息。暨依民法第544條規定，第二備位請求庚○○
    應給付187萬5,000元，及自起訴狀繕本送達翌日起至清償日
    止，按年息百分之5計算之利息，均為無理由，不應准許。
    其假執行之聲請亦失所附麗，應併予駁回，爰由本院就此部
    分判決如主文第3項所示。
六、本件事證已臻明確，兩造其餘之攻擊或防禦方法及所用之證
    據，經本院斟酌後，認為均不足以影響本判決之結果，爰不
    逐一論列，併此敘明。
七、據上論結，本件上訴為有理由，被上訴人備位之訴為無理由
    ，依民事訴訟法第450條、第78條，判決如主文。
中　　華　　民　　國　  109　　年　　6　　月　　3 　　日
                  民事第十二庭 
                      審判長法  官  陳秀貞
                            法  官  邱景芬
                            法  官  蔡世芳
正本係照原本作成。
如不服本判決，應於收受送達後20日內向本院提出上訴書狀，其
未表明上訴理由者，應於提出上訴後20日內向本院補提理由書狀
（均須按他造當事人之人數附繕本）上訴時應提出委任律師或具
有律師資格之人之委任狀；委任有律師資格者，另應附具律師資
格證書及釋明委任人與受任人有民事訴訟法第466條之1第1項但
書或第2項（詳附註）所定關係之釋明文書影本。
中　　華　　民　　國　　109 　年　　6 　　月　　3 　　日
  　　　　　　　　　　　　　書記官  何敏華
附註：
民事訴訟法第466條之1（第1項、第2項）：
對於第二審判決上訴，上訴人應委任律師為訴訟代理人。但上訴
人或其他法定代理人具有律師資格者，不在此限。
上訴人之配偶、三親等內之血親、二親等內之姻親，或上訴人為
法人、中央或地方機關時，其所屬專任人員具有律師資格並經法
院認為適當者，亦得為第三審訴訟代理人。